【裁判字號】    91,訴,1766
【裁判日期】    920829
【裁判案由】    詐欺等
【裁判全文】
臺灣板橋地方法院刑事判決                        九十一年度訴字第一七六六號
    公  訴  人  臺灣板橋地方法院檢察署檢察官
    被      告  乙○○
右列被告因詐欺等案件，經檢察官提起公訴（九十一年度偵字第一五一一四號），本
院判決如左：
    主  文
乙○○共同行使偽造公文書，足以生損害於公眾及他人，處有期徒刑壹年貳月。
如附表所示之物、印文及署押，均沒收。
    事  實
一、乙○○曾因偽造文書案件，經臺灣台北地方法院於民國八十八年八月九日以八十
    八年度訴字第四一八號判決判處有期徒刑三月，緩刑三年確定。猶不知警惕，竟
    於尚在緩刑期間之九十一年一月間，因缺錢花用，見甲○○（業經本院以九十一
    年度訴字第一二００號判決判處有期徒刑四年）在報紙上所刊登「徵保人，信用
    不佳可，信用良好佳」之廣告，依照廣告上之聯絡電話與甲○○聯絡，獲悉可以
    新台幣（下同）三萬元之代價充當購車人頭，竟為允諾，即與甲○○及甲○○另
    行邀集之年籍姓名不詳自稱「葉仁傑」之成年男子（未據起訴），共同意圖為自
    己不法之所有，基於詐欺取財、行使偽造公文書、行使偽造私文書及違反動產擔
    保交易法之概括犯意聯絡，由甲○○與良京實業股份有限公司（以下簡稱良京公
    司）業務員吳治緯佯稱乙○○欲以分期付款買賣方式購買匯豐汽車股份有限公司
    （以下簡稱匯豐公司）自用小客車一輛，且前開「葉仁傑」之人願充當保證人，
    再於九十一年一月二十一日（起訴書誤載為九十一年一月二十三日），由甲○○
    攜帶其所偽造之各類所得扣繳暨免扣繳憑單（以下簡稱扣繳暨免扣繳憑單；乙○
    ○、葉仁傑未曾在銓豐水電材料工程行任職，而偽造乙○○、葉仁傑於八十九年
    一月至同年十二月在銓豐水電材料工程行任職領薪之扣繳暨免扣繳憑單）二紙、
    乙○○、葉仁傑名片（其上記載顯示乙○○與葉仁傑任職於銓豐水電材料工程行
    ）各一張，由葉仁傑攜帶其所偽造之台北縣三重地政事務所建物所有權狀影本（
    將建物所有權狀建號部分由原來一一七二三號變造為一一七０八號後，再予以影
    印而偽造）、台北縣三重地政事務所土地所有權狀影本（並未偽造）、葉仁傑身
    分證影本，偕同乙○○，共赴台北縣新莊市○○路某泡沫紅茶店內，與吳治緯洽
    談辦理購車及貸款手續，並出示前開偽造之扣繳暨免扣繳憑單二紙、建物所有權
    狀乙紙而行使之，致使吳治緯陷於錯誤，誤以為乙○○確有購車及繳交貸款款項
    之真意，自稱「葉仁傑」之人亦有為保證人之意思，因而代理良京公司與乙○○
    簽立附條件買賣契約書，約定以分期付款方式購買車牌號碼二Ｔ─四０七０號自
    用小客車，頭期款為一萬二千五百元，分期總價款為六十九萬三千元，分為三十
    六期給付，標的物存放地點為台北縣板橋市○○路○段二九巷一三七弄十號，並
    由自稱「葉仁傑」之人在附條件買賣契約書對保簽名欄內偽簽葉仁傑之署名一枚
    ，並偽造葉仁傑之印文一枚，在連帶保證人欄偽造葉仁傑之印文一枚而偽造私文
    書，並旋交由吳治緯而行使之，均足以生損害於良京公司、銓豐水電材料工程行
    、葉仁傑及地政機關對於建物所有權狀核發及管理之正確性。迨良京公司撥款與
    匯豐公司後，甲○○遂於同年月二十三日至台北縣中和市○○路○段三四九號匯
    豐公司，向業務員陳建文領取車牌號碼二Ｔ─四０七０號自用小客車。得手後，
    其等明知乙○○在履行附條件買賣契約書各條款，並經良京公司出具清償證明，
    始取得標的物之所有權，在此之前不得擅自將機車遷移、出賣、出質、移轉、抵
    押或為其他處分，竟由甲○○將該車以十六萬至二十萬元間之價格出售予年籍姓
    名不詳之「吳小姐」牟利。嗣因乙○○等人均未依約繳付分期款項，良京公司發
    覺所交付之扣繳暨免扣繳憑單影本等文件係偽造，始循線查獲。
二、案經良京公司告訴臺灣板橋地方法院檢察署檢察官偵查起訴。
    理  由
一、右揭事實，業據被告乙○○於本院審理中坦承不諱，亦據告訴人良京公司指訴綦
    詳，核與共犯甲○○供述、證人吳治緯、陳建文證述情節相符。此外並有汽車新
    領牌照登記書、附條件買賣契約書、動產擔保交易附條件買賣設定申請書各乙紙
    （以上均為影本）、偽造之扣繳暨免扣繳憑單影本二紙、名片二張、偽造之建物
    所有權狀影本乙紙、土地所有權狀影本乙紙在卷可稽，葉仁傑國民身分證影本乙
    紙附於本院九十一年度訴字第一二００號案件卷宗內可稽。而前開建物所有權狀
    登記建號與台北縣三重地政事務所登記簿資料登載資料不符，葉仁傑登記建物為
    第一一七二三建號，有該地政事務所北縣重地登字第０九二００一七九三九號函
    及所附之土地登記簿影本、異動索引、土地登記謄本、建築改良物登記簿影本、
    建物登記謄本等件附卷可稽。足徵被告自白與事實相符。本件事證明確，被告犯
    行洵堪認定。
二、查扣繳暨免扣繳憑單，旨在使稅捐機關蒐集及掌握課稅資料，以利稅捐稽徵，並
    證明全年度薪資及代為扣繳綜合所得稅之情形，具有私文書之性質。而將具有公
    文書性質之建物所有權狀中建號部分予以變造後再加以影印，乃是使該影本從無
    到有，係屬偽造公文書。核被告所為，係犯刑法第二百十六條、第二百十一條之
    行使偽造公文書罪（行使偽造建物所有權狀部分）、第二百十六條、第二百十條
    之行使偽造私文書罪（行使偽造扣繳暨免扣繳憑單及附條件買賣契約書部分）、
    第三百三十九條第一項之詐欺取財罪，及違反動產擔保交易法第三十八條之罪。
    而按刑法上所謂常業犯，指反覆以同種類行為為目的之社會活動之職業性犯罪而
    言，最高法院八十五年度台上字第五一０號判例意旨可資參照。經查被告係依共
    犯甲○○所刊登之廣告而擔任購買汽車之人頭一次，並無證據足資認定被告仍將
    繼續與甲○○、自稱「葉仁傑」之人再為詐欺犯行，並以之為業，共犯甲○○亦
    皆均與見廣告之應徵者共同為一次犯行，有本院九十一年度訴字第一二００號判
    決可參，則本件既僅能證明被告有一次犯行，尚難遽認被告係反覆以同種類行為
    為目的之社會活動之職業性犯罪，尚與刑法第三百四十條之常業要件有間。公訴
    意旨漏未審酌前情，而認被告係犯刑法第三百四十條之常業詐欺罪，尚有未恰，
    惟其基本社會事實同一，本院自應予以審理，並變更其起訴法條。又公訴意旨雖
    認被告另涉犯刑法第二百十六條、第二百十二條之偽造特種文書（偽造身分證）
    罪部分，惟在起訴書事實欄中並未提及被告有何行使偽造特種文書事實，遍查全
    卷亦無偽造之特種文書之證據，又共犯甲○○於本院九十一年度訴字第一二００
    號案件調查中雖稱，其有拿葉仁傑之身分證影本前往辦理本件購買自用小客車犯
    行，並有葉仁傑之國民身分證影本乙紙附卷前開案件卷宗可稽，然前開國民身分
    證影本並非偽造等情，亦據共犯甲○○於前開案件九十一年七月九日、九月十日
    調查中供述明確，從而公訴意旨雖認被告另涉犯行使偽造特種文書罪部分，顯係
    贅載。又公訴人認行使偽造扣繳暨免扣繳憑單部分係屬行使偽造公文書罪，亦有
    誤會，附此敘明。被告與甲○○、自稱「葉仁傑」之成年男子間，有犯意聯絡及
    行為之分擔，皆為共同正犯。其等偽造公文書及私文書進而行使，偽造之低度行
    為應為行使之高度行為所吸收，均不另論罪。又其等偽造葉仁傑署名及印文為偽
    造私文書之部分行為，亦不另論罪。被告所犯行使偽造公文書罪、行使偽造私文
    書罪、詐欺取財罪，及違反動產擔保交易法第三十八條之罪間，有方法結果之牽
    連關係，應從一重之行使偽造公文書罪處斷。爰審酌被告因缺錢花用，竟以偽造
    之公文書及私文書詐購自用小客車，旋即轉售圖利，使告訴人無端損失，並影響
    社會治安，兼衡其犯罪之動機、目的、手段，坦承犯行之犯罪後態度等一切情狀
    ，量處如主文所示之刑。公訴人雖未就被告共同行使偽造公文書罪及違反動產擔
    保交易法第三十八條部分提起公訴，然檢察官就犯罪事實一部起訴者，其效力及
    於全部，本件前開部分，與前揭論罪科刑之共同行使偽造私文書及詐欺取財罪部
    分，有牽連犯裁判上一罪關係，已如前述，本院自應就屬於裁判上一罪之共同行
    使偽造公文書罪及違反動產擔保交易法第三十八條部分一併加以裁判。
三、扣案之偽造扣繳暨免扣繳憑單二紙、偽造之建物所有權狀乙紙、土地所有權狀乙
    紙、名片二張、葉仁傑國民身分證影本乙紙（附於本院九十一年度訴字第一二０
    ０號案件卷宗內），均係共犯所有供其等犯前開行使前開之罪所用之物，爰依刑
    法第三十八條第一項第二款宣告沒收。而附條件買賣契約書上對保簽名欄上偽造
    之葉仁傑署名壹枚、印文壹枚，連帶保證人欄上偽造之葉仁傑印文一枚，均係偽
    造之署押及印文，均應依刑法第二百十九條宣告沒收。
據上論斷，應依刑事訴訟法第二百九十九條第一項前段、第三百條，動產擔保交易法
第三十八條，刑法第十一條前段、第二十八條、第二百十六條、第二百十條、第二百
十一條、第三百三十九條第一項、第五十五條、第二百十九條、第三十八條第一項第
二款，罰金罰鍰提高標準條例第一條前段，判決如主文。
本案經檢察官伍逸康到庭執行職務。
中      華      民      國     九十二    年     八    月     二十九     日
                                  臺灣板橋地方法院刑事第二庭
                                      法  官   張   宏   節
右正本證明與原本無異。
如不服本判決，應於判決送達後十日內向本院提出上訴狀。
                                      書記官   李   淑   秋
中      華      民      國     九十二    年    九     月       五       日
附錄本案論罪科刑法條全文
刑法第二百十六條：
行使第二百十條至第二百十五條之文書者，依偽造、變造文書或登載不實事項或使登
載不實事項之規定處斷。
刑法第二百十條：
偽造、變造私文書，足以生損害於公眾或他人者，處五年以下有期徒刑。
刑法第二百十一條：
偽造、變造公文書，足以生損害於公眾或他人者，處一年以上七年以下有期徒刑。
刑法第三百三十九條：
意圖為自己或第三人不法之所有，以詐術使人將本人或第三人之物交付者，處五年以
下有期徒刑、拘役或科或併科一千元以下罰金。
以前項方法得財產上不法之利益或使第三人得之者亦同。
前二項之未遂犯罰之。
動產擔保交易法第三十八條：
動產擔保交易之債務人，意圖不法之利益，將標的物遷移、出賣、出質、移轉、抵押
或為其他處分，致生損害於債權人者，處三年以下有期徒刑、拘役或科或併科六千元
以下之罰金。
附表：
一、扣案之偽造扣繳暨免扣繳憑單二紙（分別偽造乙○○、葉仁傑於八十九年間在銓
    豐水電材料工程行工作並支領薪水）。
二、偽造之台北縣三重地政事務所建物所有權狀乙紙（將建物所有權狀建號部分由原
    來一一七二三號變造為一一七０八號後，再予以影印而偽造）。
三、台北縣三重地政事務所土地所有權狀乙紙。
四、名片二張（分別記載乙○○、葉仁傑任職於銓豐水電材料工程行）。
五、葉仁傑國民身分證影本乙紙（附於本院九十一年度訴字第一二００號案件卷宗內
    ）。
六、附條件買賣契約書對保簽名欄中偽造之葉仁傑署名一枚、印文一枚、連帶保證人
    欄上偽造之葉仁傑印文一枚。


司法院資訊處製作；財團法人民間司法改革基金會備份。
